【裁判字號】    99,事聲,78
【裁判日期】    991027
【裁判案由】    聲明異議（消債）
【裁判全文】
臺灣嘉義地方法院民事裁定              99年度事聲字第78號
異  議  人
即  債權人  萬泰商業銀行股份有限公司
法定代理人  乙○○
代  理  人  甲○○
相  對  人
即  債務人  陳穎誠原名陳木欽.
上列當事人間因消費者債務清理事件，異議人對本院司法事務官
民國99年8月27日98年度司執消債更字第21號裁定聲明異議，本
院裁定如下：
  主  文
異議駁回。
異議程序費用由異議人負擔。
  理  由
一按關於更生或清算之程序，除本條例別有規定外，準用民事訴
  訟法之規定，消費者債務清理條例第15條定有明文。次按司法
  事務官處理事件所為之處分，與法院所為者有同一之效力。當
  事人對於司法事務官處理事件所為之終局處分，得於處分送達
  後10日之不變期間內，以書狀向司法事務官提出異議。司法事
  務官認前項異議有理由時，應另為適當之處分；認異議為無理
  由者，應送請法院裁定之。法院認第一項之異議為有理由時，
  應為適當之裁定；認異議為無理由者，應以裁定駁回之。民事
  訴訟法第240條之3、第240之4條亦分別定有明文。本件異議人
  係對於本院民事執行處司法事務官所為裁定聲明異議，經司法
  事務官認其異議無理由而送請本院為裁定，核與上開條文規定
  相符，先予敘明。
二本件異議人異議意旨略以：債務人所提出之更生方案是否合理
  可行，需視債務人之財產狀況、清償能力及經濟信用等評估，
  並應考量債權人之受償額度（如消費者債務清理條例第64條第
  2項第4款之清算保障原則）予以客觀判斷。本件債務人所提出
  之更生方案，雖其主張之收入與支出數額似為合理，然債務人
  並無主張房租或房貸費用，則其名下是否持有房屋土地等資產
  並非無疑，若債務人確有房屋土地等資產，該資產之價值是否
  違反清算價值保障原則。又債務人負債約達新臺幣（下同）21
  8萬餘元之情形而論，端不可能是由債務人一人消費所致，且
  債務人並未主張須支付房租或房貸費用，其是否有變相累積家
  庭資產而債留一人之嫌，倘債務人依民法第1030之1條第1項主
  張夫妻剩餘財產分配請求權，則其所有資產可能大於負債，故
  異議人主張應將債務人及其配偶名下資產予以詳加查察是否屬
  於債務人夫妻雙方共同努力之結果，進而審究債務人之實際償
  債能力，並以釐清債務人是否有隱匿財產或收入之情事。為
  此爰依法聲明異議，請求廢棄原裁定等語。
三按債務人有薪資、執行業務所得或其他固定收入，法院認更生
  方案之條件公允者，得不經債權人會議可決，逕依債務人之聲
  請或依職權以裁定認可更生方案，消費者債務清理條例第64條
  第1項定有明文。次按消費者債務清理條例之制定，乃為使負
  債務之消費者得依本條例所定程序清理其債務，保障債權人之
  公平受償，以謀求消費者經濟生活之更生，故除有本條例第63
  條第1項、第64條第2項所定之情形外，法院得斟酌裁量認可更
  生方案。又更生方案之條件是否公允，必須斟酌債務人之收入
  、積欠債務之緣由、生活支出，及其所提更生方案是否使債權
  人受償金額不致過低等情。
四經查：
(一)本院裁准債務人開始更生程序後，債務人提出更生方案，以其
  每月收入25,000元，扣除其每月必要支出10,333元後，以剩餘
  14,667元其中14,000元作為每月（期）更生還款金額，清償期
  為8年（共96期），總清償金額1,344,000元，清償成數達61﹪
  ，本院司法事務官以該更生方案係公允適當且可行，予以認可
  。
(二)異議人雖主張上情，然債務人及其配偶張惠智名下並無不動產
  ，有財政部國稅局綜合所得稅資料清單及財產歸屬資料清單在
  卷可稽，異議人並未提出其他證據以證明債務人有何房產，故
  萬泰商銀主張債務人疑仍保有房產，尚難遽採。又更生方案所
  列債務人每月必要支出10,333元係包括伙食費、水電瓦斯費、
  農健保費等基本生活必要支出，及子女教育費1,000元，均屬
  維持生活必要，且支出金額尚屬合理。又債務人與配偶張惠智
  之婚姻關係尚存在，有戶籍資料在卷可證，又本件係更生程序
  ，債務人夫妻間之夫妻財產制並不當然改為分別財產制，且更
  生方案擬定之償債基礎，係在於以債務人將來可得預期之經常
  性收入，於更生期間盡其清償能力，以收入所得中之相當數額
  清償債務，使各該債權人得於可能範圍內受最大之清償，而非
  在清算債務人之總體財產，是異議人主張依民法第1030之1條
  第1項有夫妻剩餘財產分配請求權，亦屬無據。此外，本件又
  查無消費者債務清理條例第63條第1項或同條例64條第2項所定
  不應或不得認可更生方案之消極事由存在。則原裁定審酌前情
  ，認債務人所提更生方案確屬公允、適當、可行，而逕依同條
  例第64條第1項裁定予以認可債務人所提更生方案，並依同條
  例第62條第2項酌定其生活限制，經核並無不合，異議人執前
  詞指摘原裁定不當，求予廢棄，為無理由，應予駁回。
五依民事訴訟法第240條之4第3項、第95條、第78條，裁定如主
  文。
中    華    民    國    99    年    10    月    27    日
                  民事第三庭  法    官  蘇雅慧
上為正本係照原本作成。
如不服本裁定，應於裁定送達後10日內，以書狀向本院提出抗告
，並繳納抗告費新臺幣1,000元。
中    華    民    國    99    年    10    月    27    日
                              書 記 官  李佳惠

司法院資訊處製作；財團法人民間司法改革基金會備份。
